臺灣高等法院臺南分院刑事判決　　　　100年度上訴字第305號
上　訴　人
即　被　告　郭峻銅
選任辯護人　郭家駿　律師
上列上訴人因偽證案件，不服臺灣臺南地方法院98年度訴字第
983號中華民國99年12月30第一審判決（起訴案號：臺灣臺南地
方法院檢察署98年度偵字第3183號），提起上訴，本院判決如下
：
    主  文
上訴駁回。
    事  實
一、郭峻銅與陳瑛智係朋友關係，於民國96年12月19日中午12
    時34分許，2人相約在臺南市○○區○○里○○路875巷61號
    附近巷口見面，由陳瑛智將微量之禁藥甲基安非他命無償轉
    讓予郭峻銅本人，嗣陳瑛智上開轉讓禁藥甲基安非他命之犯
    行為警查獲移送臺灣臺南地方法院檢察署以97年度偵字第
    5717號違反毒品危害防制條例案件偵辦（陳瑛智嗣經原審法
    院以97年度訴字第1012號認定成立販賣、轉讓禁藥等罪名，
    復經本院以98年度上訴字第1號判處販賣第二級毒品安非他
    命共5罪，各處有期徒刑8年6月；轉讓禁藥1罪，處有期徒刑
    1  年2月，定應執行有期徒刑12年，經最高法院於100年3月
    17 日以100年度台上字第1280號駁回上訴確定），臺灣臺南
    地方法院檢察署檢察官於97年5月13日下午4時餘許，針對陳
    瑛智是否涉及轉讓禁藥甲基安非他命之事實進行偵訊時，郭
    峻銅於具結後證述：「我有向陳瑛智討甲基安非他命，陳瑛
    智在伊住處巷口有拿甲基安非他命給我施用」等語無誤；檢
    察官經多方查證後，認郭峻銅所述與事實相符，以陳瑛智確
    有轉讓甲基安非他命之事實，而據以提起公訴，該案由臺灣
    臺南地方法院以97年度訴字第1012號案件審理。郭峻銅為使
    友人陳瑛智得以脫免轉讓禁藥之罪名，明知證人於具結後，
    不得於執行審判職務之公署審判時，對於案情有重要關係之
    事項，為虛偽之陳述，竟基於虛偽證述之犯意，於97年10月
    20  日下午2、3時餘許，在該法院刑事第11法庭內，經以證
    人身分供前具結後，對於陳瑛智曾否為上開無償轉讓甲基安
    非他命之重要關係之事項即其與陳瑛智是否合資購買毒品及
    該毒品是否為其2人所共有之事項一節，虛偽證稱：「我和
    陳瑛智合資購買甲基安非他命，買回來後分一分，我分到的
    先用完，我就再去跟陳瑛智拿，我與陳瑛智出的錢不會一樣
    多，但毒品買回來後，我們會盡量平分成各拿一半，如果我
    錢出較多的情形時，而我分到的毒品先吃完，陳瑛智分到的
    毒品還有剩時，我就會再向陳瑛智拿，他那邊的毒品也是屬
    於我們兩人的，我毒品放在陳瑛智那邊也不怕他吃，大家吃
    完就算了」等語，意指其2人係合資購買甲基安非他命，且
    陳瑛智所交付之甲基安非他命係其2人所共有，陳瑛智所為
    並非轉讓行為。郭峻銅上開虛偽等不實證述足以使承辦該案
    之法官陷於錯誤而產生誤判之危險，足以影響法院判斷陳瑛
    智是否有上開轉讓甲基安非他命事實之判決結果。
二、案經臺灣高等法院臺南分院檢察署檢察官函送臺灣臺南地方
    法院檢察署檢察官偵查起訴。
    理    由
壹、證據能力之說明
    按被告以外之人於審判外之陳述，經當事人於審判程序同意
    作為證據，法院審酌該言詞陳述或書面陳述作成時之情況，
    認為適當者，亦得為證據。當事人、代理人或辯護人於法院
    調查證據時，知有第159條第1項不得為證據之情形，而未於
    言詞辯論終結前聲明異議，視為有前項之同意，刑事訴訟法
    第159條之5定有明文。查本件認定事實所引用之言詞及書面
    陳述證據，經本院於審理時提示被告及其辯護人均表示無意
    見，迄於言詞辯論終結前亦未聲明異議，可認為同意作為證
    據，本院審酌該陳述證據之取得過程並無瑕疵，與本案待證
    事實間復具有相當之關聯性，以之為本案證據尚無不當，自
    得採為證據，先予敘明。
貳、實體方面
一、訊據被告矢口否認有何偽證犯行，辯稱：伊確有與陳瑛智合
    資購買甲基安非他命之事實，伊所分得之毒品施用完後，會
    再向陳瑛智拿取先前所合買之毒品，故伊於審判中之證述，
    僅在說明曾經與陳瑛智合資購買毒品及購得後分配之情形，
    是伊審判中之證述與偵查中所述，並無矛盾之處；又伊因誤
    解法律因認已分歸由陳瑛智取得之毒品仍屬伊與陳瑛智所共
    有，且伊在陳瑛智一案中，係受到陳瑛智辯護人誘導影響，
    以致證述內容未能與偵查中所述一致，但伊所述並非不實，
    亦無誤導審判之意圖，自不成立偽證云云。經查：
  (一)本件被告於臺灣臺南地方法院檢察署針對陳瑛智違反毒品危
    害防制案件偵查時，經檢察官告以具結之義務及偽證之處罰
    後，復於原審法院97年度訴字第1012號陳瑛智違反毒品危害
    防制案件之97年10月20日審理中，經審判長告以得拒絕證言
    之權利及具結之義務、偽證之處罰後，皆於供前具結，而分
    別為上開偵、審中之證述內容等情，有上開偵查案件之訊問
    筆錄、原審法院審判筆錄各1份及被告於偵、審判中簽立之
    證人結文附卷可憑（見偵查卷第2至4頁，第29至36頁、原審
    卷第113、114頁），足信為真正，被告於該案件審理時之證
    述，應已明瞭其具結之義務及偽證之處罰，自有一定之心理
    強制力趨使其據實陳述，則在此客觀程序下所為之證述，其
    主觀上堪認係出於審慎之思考或回憶下所為，應可認定。
  (二)又陳瑛智於上開時地轉讓甲基安非他命予被告之犯行，業經
    原審法院認定在案，復經本院以98年度上訴字第1號認定陳
    瑛智成立轉讓禁藥罪名，判處有期徒刑1年2月，與販毒部分
    定應執行有期徒刑12年，嗣經最高法院於100年3月17日以
    100年度台上字第1280號駁回上訴而確定之事實，此有本院
    98年度上訴字第1號、最高法院100年度台上字第1280號判決
    書在卷可稽（見原審卷第95至105頁、本院卷第33頁），是
    此部分事實，亦可認定。
  (三)被告就陳瑛智是否涉及轉讓甲基安非他命之事實，於97年5
    月13日偵查中，已證稱：伊有向陳瑛智討甲基安非他命，陳
    瑛智確有拿甲基安非他命予伊施用等情在卷。按臺語所謂「
    討」者，除追回積欠債務或東西外（如追討債務等），即有
    放下身段低調向人乞求某物之意涵，本件陳瑛智並未積欠被
    告債務或甲基安非他命之情事，是被告於偵查中所稱之「討
    毒品」，顯然係指放下身段低調地向毒品所有人陳瑛智請求
    給予毒品以供施用之意思，是該毒品應係陳瑛智所獨有，要
    無疑義；又被告在作證之前，已有施用毒品習慣並經送觀察
    勒戒之紀錄等情，業據其供承在卷（見偵查卷第30頁），並
    有其前科紀錄在卷可稽（見本院卷第20頁），是其當知悉合
    資購買毒品與向他人「討毒品」之差異。而本件檢察官原訊
    問陳瑛智有無販賣甲基安非他命，被告答以：「沒有」等語
    ，隨即詢以陳瑛智有無免費提供甲基安非他命予被告施用，
    被告即以：「有」等語，其隨後即就如何向陳瑛智討毒品、
    陳瑛智如何拿甲基安非他命供其施用之內容而為回答，有該
    筆錄在卷可稽（見偵查卷第2頁），是被告所述：向陳瑛智
    討毒品、陳瑛智拿甲基安非他命給伊之情形，正屬行為人將
    自己所有之毒品無償轉讓予第三人之典型案例，徜被告係與
    陳瑛智合資購買毒品，何以未向承辦檢察官證稱該毒品係與
    他人合資購得？反而證稱：「係向陳瑛智討毒品」、「陳瑛
    智在巷口拿毒品給我」等語！再者，我國司法機關查緝毒品
    交易甚嚴，衡情若個人資力已足購買毒品，實無再另覓他人
    共同合資，使他人知悉其有吸食毒品惡習，增加遭查緝之風
    險，況且陳瑛智於96年11、12月間曾分別販賣4次、1次合計
    新臺幣26,000元之甲基安非他命予洪文典、鄒崇德之事實，
    有上開最高法院100年度台上字第1280號判決可考，陳瑛智
    既從事販賣甲基安非他命之不法行為，其顯然持有相當數量
    之毒品，亦有毒品來源之管道，自無與被告合資購買毒品之
    必要。
  (四)又被告於上開偵查中證稱：陳瑛智在巷口有拿甲基安非他命
    予伊，伊有施用，有無效果已經忘記了等語（見偵查卷第3
    頁）。若被告與陳瑛智係合資購買毒品後朋分，代表被告與
    陳瑛智所分得之甲基安非他之品質均屬相同，被告必定使用
    先前分得之甲基安非他命發揮毒品應有之效果，才有再去向
    陳瑛智拿其餘毒品之可能；準此，若該毒品係合資所購得，
    被告已施用部分之毒品，當然知道其效果，然其卻稱：忘記
    有無效果等語，益見陳瑛智於當日在該巷口所轉讓予被告甲
    基安他命，非其2人所合資購買而來，彰彰明甚，被告辯稱
    該毒品係與陳瑛智所合資購得云云，自非可採。
  (五)且按甲基安他非他命價格甚為昂貴，取得管道不易，施用者
    常因施用毒品成癮，對於買得之毒品甚為珍視，莫不錙銖必
    較，深恐遭人偷斤減兩，而損及自身之利益，而依被告所證
    ，其與陳瑛智朋分毒品之比例竟不依照各人出資之多寡，乃
    係胡亂平分，顯與情理相違，益見其所證述之合資購買毒品
    一節，並非屬實；況雙方既已朋分各自取去施用，該物顯已
    各歸雙方所獨有，稍有常識之人必知其中之差別，被告於原
    法院審判長提出質疑後，仍堅稱陳瑛智提供之毒品係雙方所
    共有，顯屬刻意扭曲事實，而非誤解法律之情形，是被告於
    原審法院具結後所為之上開證述，確有虛偽不實之情形，其
    顯係刻意迴護陳瑛智之舉，要無疑義。
  (六)被告另辯稱：伊在陳瑛智一案中，係受到陳瑛智之辯護人影
    響致證述內容未能與偵查中所述一致，但伊所述係在說明與
    陳瑛智合資買毒及分配情形，並無不實之處，亦無誤導審判
    之意思，況伊於審判時亦證稱：「曾向陳瑛智要甲基安非他
    命，陳瑛智有將甲基安非他命給伊」等語，是伊於審判中之
    證述自不成立偽證云云。惟查，陳瑛智之辯護人於陳瑛智一
    案中詰問被告以：「毒品陳瑛智送你的或是你向陳瑛智買的
    」？被告竟答以：「係2人一起去拿的」等語（見偵查卷第
    31頁），即非購買亦非轉讓之情形，此已完全跳脫該辯護人
    設定詢問範圍，被告顯未受到該辯護人之誘導至明；又被告
    經檢察官詰問及審判長訊問時雖承認於偵查中有上開向陳瑛
    智拿取毒品之陳述，但被告又另稱偵查中之證述內容，係因
    檢察官未詳細訊問所致，事實上係與陳瑛智互相拿取毒品，
    該毒品還是2人共有云云（見偵查卷第34-35頁），經審判長
    進一步訊問並質疑該毒品是否共有之情，被告亦堅稱其所施
    用毒品係其與陳瑛智合資購買，該毒品朋分後仍係其2人所
    共有等情，有該次審判筆錄可稽（見偵查卷第35-36頁），
    可見其於該次作證中並無證稱：「曾向陳瑛智要甲基安非他
    命，陳瑛智有將甲基安非他命給伊」之情形，被告斷章取義
    認其有上開證詞，殊非可取。本件被告並無與陳瑛智合資購
    買毒品及共有毒品之情，係陳瑛智係單純轉讓甲基安非他命
    予被告，已如上述，然通觀被告於陳瑛智一案中之證述內容
    ，其係證稱與陳瑛智合資購買毒品且共有該毒品之事實，是
    其於審判中顯係以另一種說詞企圖扭曲偵查中之證詞真正意
    思，以達迴護友人陳瑛智之目的，自有誤導審判之意思，被
    告辯稱其所為不成立偽證罪云云，自非可取。
  (七)按刑法第168條規定證人依法作證時，必須對於案情有重要
    關係之事項，為虛偽之陳述，始負偽證罪之責，所謂於案情
    有重要關係事項，應係指該事項有無，足以影響裁判結果，
    並與案件真正事實相悖，足以陷偵查或審判於錯誤危險者而
    言，以抽象的危險為已足，不以結果發生為要件，則一有偽
    證行為，無論當事人是否因而受有利或不利之判決，均不影
    響此罪成立（最高法院99年度台上字第6959號判決意旨參照
    ）。查原審法院97年度訴字第1012號陳瑛智涉犯轉讓甲基安
    非他命案件中，陳瑛智是否成立轉讓甲基安非他命罪名，其
    關鏈在於該甲基安非他命所有權屬何人所有，而其2人有無
    合資購買毒品之事實又會影響法院判斷該毒品是否為其2人
    所共有，是以被告與陳瑛智有無合資購買及該毒品是否其2
    人共有之事實，乃為關於該案件案情之重要事項。本件被告
    並未與被陳瑛智合資購買毒品，且陳瑛智交付予被告之毒品
    並非被告所有，業已認定如上，被告於該案審判長不斷提出
    質疑並闡明後，仍反於事實而為上開不實證述內容，其確有
    虛偽陳述之偽證故意至明，且該等虛偽陳述之內容，有使審
    判結果陷於錯誤之危險，被告行為自屬偽證無誤。綜上所述
    ，被告上開所辯各情，均為圖卸責之詞，不足採信。是本件
    事證明確，被告犯行洵堪認定。
二、原審以被告罪證明確，因而適用刑法第168條規定，並審酌
    被告犯罪動機、犯罪之手法、於事證明確之下，仍以上開偽
    證內容，意圖誤導法院之判斷，嚴重侵害國家司法權之正確
    行使，浪費司法調查之資源、其生活狀況、知識程度、犯後
    態度及我國目前實務尚無法對於證人提供周全人身保護下，
    被告須單獨面對人情壓力等一切情狀，量處有期徒刑8 月，
    核其認事用法並無違誤，量刑亦稱妥適，被告上訴否認犯罪
    ，為無理由，應予駁回。
據上論斷，應依刑事訴訟法第368條，判決如主文。
本案經檢察官江守權到庭執行職務。
中    華    民    國  100    年    5    月    19   日
                  刑事第五庭    審判長法  官  楊明章
                                      法  官  趙文淵
                                      法  官  黃國永
以上正本證明與原本無異。
如不服本判決應於收受送達後10日內向本院提出上訴書狀，其未
敘述上訴理由者，並得於提起上訴後10日內向本院補提理由書（
均須按他造當事人之人數附繕本）「切勿逕送上級法院」。
                                      書記官   陳淑貞
中    華    民    國  100    年    5    月    19   日
附錄本案論罪科刑法條全文：
中華民國刑法第168條：
於執行審判職務之公署審判時或於檢察官偵查時，證人、鑑定人
、通譯於案情有重要關係之事項，供前或供後具結，而為虛偽陳
述者，處7 年以下有期徒刑。